臺灣板橋地方法院民事判決　　　　　　　 94年度訴字第916號
原　　　告　丁○○
　　　　　　丙○○
訴訟代理人　賴青鵬律師
複代理人　　乙○○
被　　　告　金德豐貿易有限公司
法定代理人　甲○○
訴訟代理人　張宜暉律師
上列當事人間請求請求盈餘分派等事件，經本院於民國94年12月
8 日言詞辯論終結，判決如下：
    主      文
原告之訴及假執行之聲均駁回。
訴訟費用由原告負擔。
    事實及理由
一、原告主張：原告2 人為被告公司之股東，因被告公司法定代
    理人甲○○未依法提出公司帳冊，被告公司亦未依法分配盈
    餘，致原告等基於股東身分所享之盈餘分派請求權遭受侵害
    ，原告自得依公司章程第15條、第16條及公司法第112 條之
    規定行使盈餘分派請求權，訴請被告公司給付原告應受分配
    之盈餘。經查被告公司93年度營業收入合計新台幣（下同）
    49,621,892元，以15 %利潤計算，93年度盈餘至少7,443,28
    3 元，則原告每人至少可各分得200 萬元之盈餘分配，爰先
    就原告每人請求200 萬元，合計400 萬元為訴訟標的金額而
    為本件請求等語，並聲明：(一)被告應分別給付原告丁○○、
    丙○○各200 萬元及均自起訴狀繕本送達之翌日起至清償日
    止，按年息5%計算之利息。(二)原告願供擔保請准宣告假執行
    。
二、被告則以：股東之盈餘分派請求權與盈餘分派給付請求權不
    同，前者係股東權之一種，為公司有盈餘時可獲得分派之期
    待權，後者則係對業經股東會承認之確定盈餘分派金額之具
    體請求權。原告既係依「盈餘分派請求權」而有所請求，而
    此「盈餘分派請求權」必須經股東會確定盈餘分派金額並決
    議分派，始成為具體的「盈餘分派給付請求權」，然被告公
    司94年1 月21日全體股東會議並未有通過分派93年度盈餘之
    決議，則原告可能獲得分派之期待權（盈餘分派請求權）即
    因被告公司未有通過盈餘分派之決議而確定不存在。被告公
    司因全體股東會議未有分派盈餘之決議而未分派盈餘，並無
    任何不法情事，亦未侵害原告任何權利，原告提起本件訴訟
    顯無理由等語置辯，並聲明：(一)原告之訴駁回。(二)如受不利
    判決，請准供擔保免為假執行。
三、兩造對下列事實均不爭執：
    (一)被告公司於93年3 月4 日經主管機關核准設立，原告2 人
      均為被告公司股東。
    (二)被告公司於94年1 月21日召集之第一次股東會議並無『分
      配93年度盈餘』的決議作成。
四、本件原告主張渠等為被告公司股東，因被告公司93年度營業
    收入49,621,892元，以15% 利潤計算，該年度盈餘至少7,44
    3,283 元，故原告每人至少可分得200 萬元之盈餘，被告公
    司自應分派原告各200 萬元之盈餘及法定利息等情，並提出
    被告公司基本資料查詢表、公司設立登記表、公司章程及被
    告公司93年度營業收入明細表為證。被告則對原告所提93年
    度營業收入明細表及原告依該年度營業收入總額15% 計算盈
    餘之方式俱不爭執，但以上開情詞置辯。是本件之爭點在於
    原告2 人請求被告給付93年度盈餘分配款各200 萬元有無理
    由？茲審究如次：
    (一)按公司於彌補虧損完納一切稅捐後，分派盈餘時，應先提
      出百分之十為法定盈餘公積，但法定盈餘公積已達資本總
      額時，不在此限，公司法第112 條定有明文。而被告公司
      亦依前開規定意旨，於公司章程第15條明定「公司年度總
      決算如有盈餘，應先提繳稅款，撥補已往虧損，次提百分
      之十為法定盈餘公積，其餘除派付股息外，如尚有盈餘作
      百分比再分派如左：一股東紅利百分之九十九。二董事酬
      勞百分之零。三員工紅利百分之一。」並另於第13條規定
      ：「本公司應於每屆會計年度終了後，由董事造具左列表
      冊請求各股東承認：一營業報告書。二財務報表。三盈餘
      分派或虧損撥補之議案。」有原告提出之被告公司章程在
      卷可稽。
    (二)又股東之盈餘分派請求權與盈餘分派給付請求權不同，盈
      餘分派請求權係股東權之一種，於公司有盈餘時，可能獲
      得分派之期待權，不得與股份分離而獨立存在，當股份轉
      讓時，應一併移轉於受讓人。盈餘分派給付請求權則係自
      股東盈餘分派請求權分支而生，係對已經股東會承認之確
      定盈餘金額之具體的請求權，亦即股東會決議分派盈餘時
      ，股東之盈餘分派請求權即告確定，而成為具體的請求權
      ，屬於單純之債權，得與股份分離而獨立存在，亦不當然
      隨同股份移轉與受讓人（最高法院76年台上字第1231號、
      90年台上字第1721號判決意旨可資參照）。
    (三)依被告公司章程第13條、第15條規定，被告公司應於每屆
      會計年度終了後，由董事提出盈餘分派或撥補虧損之議案
      請求各股東承認，足見盈餘分派之決定權在於被告公司全
      體股東之決議。又依公司法第112 條規定，有限公司非彌
      補虧損、完納一切稅捐及依法提出法定盈餘公積後，不得
      分派盈餘。是被告公司於年度終了如有盈餘，應由董事提
      出盈餘分派之議案請求各股東承認，經全體股東決議承認
      並確定盈餘分派金額時，股東之盈餘分派給付請求權始告
      具體確定，而屬於單純之債權。故公司若有盈餘，股東本
      於股東權雖有盈餘分派請求權，然此僅係可能獲得分派之
      期待權，如公司未完納一切稅捐、彌補虧損、依法提出法
      定盈餘公積或盈餘分派之議案未經全體股東決議承認，自
      不發生盈餘分派給付請求權，股東即不得以公司有盈餘而
      請求分派股息及紅利。
    (四)查本件被告公司於94年1 月21日召集之股東會議並無『分
      配93年度盈餘』的決議作成，為兩造所不爭執之事實，並
      有被告所提該次會議記錄附卷為憑，原告復未舉證證明被
      告公司全體股東曾作成分派93年度盈餘之決議，是依首揭
      說明，原告本於股東身分雖有盈餘分派之期待權，但因全
      體股東並未決議分派盈餘，原告即無盈餘分派給付請求權
      ，從而，原告以公司有盈餘而請求分派盈餘200 萬元，即
      屬無據，難認有理。
五、綜上所述，原告依公司章程第15條、第16條及公司法第112
    條規定，請求被告公司各給付原告應受分配之盈餘200 萬元
    及均自起訴狀繕本送達之翌日起至清償日止，按年息5%計算
    之利息，為無理由，應予駁回。其假執行之聲請亦因訴之駁
    回失所附麗，應併予駁回。
六、本件事證已臻明確，兩造所為之其他主張、陳述及所提之證
    據暨調查證據之聲請，經審酌後，認均與本件之結論無礙，
    且無調查之必要，爰不再一一論述及為調查，併此敘明。
七、訴訟費用負擔之依據：民事訴訟法第78條。
中　　華　　民　　國　　94　　年　　12　　月　　22　　日
                  民事第二庭    法　官　程怡怡
以上正本係照原本作成
如對本判決上訴，須於本判決送達後二十日內向本院提出上訴狀
中　　華　　民　　國　　94　　年　　12　　月　　27 　日
                                書記官  楊姝晴
